臺灣臺北地方法院民事判決
110年度簡上字第329號
上  訴  人  考選社股份有限公司

法定代理人  陳家凌  
被  上訴人  林棋昇  
上列當事人間請求給付票款事件，上訴人對於中華民國110年3月
29日本院臺北簡易庭110年度北簡字第3110號第一審判決提起上
訴，本院於民國111年5月4日言詞辯論終結，判決如下：
　　主　文
上訴駁回。
第二審訴訟費用由上訴人負擔。
　　事實及理由
壹、程序方面
　　上訴人經合法通知，未於言詞辯論期日到場，核無民事訴訟
    法第386條所列各款情形，爰依被上訴人之聲請，由其一造
    辯論而為判決。
貳、實體方面
一、被上訴人主張：伊持有上訴人所簽發發票日民國109年9月27
    日、票面金額新臺幣（下同）25萬元、支票號碼MA0000000
    號、付款人第一商業銀行大稻埕分行、未載受款人，並由訴
    外人林志成背書及交付而轉讓予伊之支票1紙（下稱系爭支
    票），詎伊屆期於109年9月28日提示，因存款不足及拒絕往
    來戶而遭退票，爰依票據法律關係，請求上訴人給付票款等
    語。並聲明：上訴人應給付被上訴人25萬元，及自109年9月
    28日起至清償日止，按週年利率6%計算之利息（下稱25萬元
    本息）。
二、上訴人未於言詞辯論期日到場，曾於準備程序到庭及提出書
    狀答辯略以：伊固簽發系爭支票交付訴外人林志成，惟伊與
    被上訴人互不認識，亦無業務往來或借貸關係，系爭支票背
    書人之記載為「捲毛」，並無記載真實姓名，有違一般票據
    簽發之慣例，被上訴人僅對伊提告，而不追究背書人之責任
    ，亦違常理，被上訴人無由請求伊給付票款。又林志成交付
    系爭支票予被上訴人時，伊不知情亦未在場，因被上訴人與
    林志成之借貸關係並未釐清，伊依票據法第14條規定，拒絕
    給付票款等語。
三、原審為被上訴人全部勝訴之判決，即判命上訴人應給付被上
    訴人25萬元本息，並依職權宣告得、免為假執行，上訴人不
    服，提起上訴，並為上訴聲明：㈠原判決廢棄；㈡被上訴人在
    第一審之訴駁回。被上訴人則答辯聲明：上訴駁回。
四、查被上訴人持有上訴人所簽發之系爭支票，屆期於109年9月
    28日提示，未獲兌現等情，有系爭支票、退票理由單附卷可
    稽（司促卷第9頁），且為兩造所不爭執（本院卷第59至60
    頁），堪信屬實。
五、被上訴人主張：伊得依票據法律關係，請求上訴人給付票款
    25萬元本息等語，為被上訴人所否認，並以前詞置辯，茲析
    述如下：
　㈠被上訴人就系爭支票得否向上訴人行使追索權？
　⒈按發票人應照支票文義擔保支票之支付，票據法第126條定有
    明文。又支票依背書及交付而轉讓；無記名支票得僅依交付
    轉讓之。支票提示不獲付款時，執票人於行使或保全支票上
    權利之行為後，對於背書人、發票人及支票上其他債務人，
    得行使追索權。發票人、背書人及其他票據債務人，對於執
    票人負連帶負責；執票人得不依負擔債務之先後，對於前債
    務人之一人或數人或全體行使追索權，票據法第144條準用
    第30條第1項、第85條第1項、第96條第1項亦分別有明文。
    是票據法為促進票據流通，原則上除發票人有禁止背書轉讓
    之記載外，執票人僅須依票據法所定之轉讓方式即背書或交
    付，即得自由轉讓所持有之票據，讓與人或受讓人亦不必通
    知票據債務人；又為保障交易安全，要求支票發票人應依支
    票文義擔保付款，亦即發票人應擔保執票人可以取得票面金
    額之金錢，此乃因票據為流通證券，只要執票人依票據法所
    定之轉讓方法取得票據，並於付款人拒絕付款時依法保全票
    據權利，即得向發票人或背書人行使追索權，非限定直接前
    後手間始得請求給付票款。
　⒉上訴人雖抗辯伊與被上訴人互不認識，亦無業務往來或借貸
    關係，系爭支票背書人之記載為「捲毛」，並無記載真實姓
    名，有違一般票據簽發之慣例，被上訴人僅對伊提告，而不
    追究背書人之責任，亦違常理，被上訴人無由請求伊給付票
    款云云。惟查：
　⑴系爭支票未載受款人，亦未載禁止背書轉讓，有系爭支票可
    稽（司促卷第9頁），關於系爭支票之轉讓，上訴人陳稱：
    伊簽發系爭支票交付林志成，供其週轉資金之用，林志成有
    跟伊說其為個人資金週轉而交付系爭支票予被上訴人等語（
    本院卷第60、67頁），被上訴人亦陳稱：林志成持上訴人所
    簽發之系爭支票向伊借款，並背書及交付而轉讓予伊等語（
    本院卷第60頁），足見上訴人係簽發無記名之系爭支票交付
    予林志成，林志成再將該紙支票背書及交付予被上訴人而轉
    讓票據權利。
　⑵林志成於系爭支票背書固係簽署「捲毛」。惟按關於支票上
    之簽名，因法律上並未規定必須簽其全名，是故，僅簽其姓
    或名，即生簽名之效力，且所簽之姓名，不以本名為必要，
    簽其字或號，或雅號、渾號、筆名、藝名，均無不可，但除
    以蓋章代之者外，要必以文字書寫，且能辨別足以表示為某
    特定人之姓名者，始足當之（最高法院71年台上字第4416號
    判決意旨參照）。查兩造均不爭執林志成之綽號為「捲毛」
    （本院卷第60頁），堪認林志成以綽號「捲毛」於系爭支票
    背書，足以表示為林志成簽署，依前揭說明，票據上之簽名
    ，不以本名為必要，仍生背書之效力；況依票據法第144條
    準用第30條第1項後段規定，無記名支票得僅依交付轉讓之
    ，林志成既將系爭支票交付被上訴人而轉讓之，其以「捲毛
    」背書，亦不影響系爭支票已轉讓予被上訴人之效力。
　⑶上訴人簽發無記名之系爭支票交付予林志成，林志成再背書
    及交付予被上訴人，業如前述，被上訴人既已依票據法所定
    之轉讓方法取得票據，依首揭說明，執票人即被上訴人提示
    支票不獲付款時，得不依負擔債務之先後，對發票人即上訴
    人行使追索權。上訴人抗辯與被上訴人不認識、被上訴人未
    先向背書人林志成請求云云，均不影響被上訴人對上訴人追
    索權之行使，故上訴人前揭所辯，不足為採。
  ㈡上訴人得否以被上訴人有票據法第14條之事由為抗辯拒絕給
    付票款？被上訴人得否行使系爭支票之票據權利？
　⒈按以惡意或重大過失取得票據者，不得享有票據上之權利；
    無對價或以不相當之對價取得票據者，不得享有優於其前手
    之權利，票據法第14條固有明文。惟所謂以惡意或有重大過
    失取得票據者，係指明知或可得而知轉讓票據之人，就該票
    據無權處分而仍予取得者而言（最高法院52年台上字第1987
    號判決意旨參照）。又票據行為為不要因行為，執票人不負
    證明關於給付之原因之責任，如票據債務人主張執票人取得
    票據出於惡意或詐欺，或主張係無對價或以不相當對價取得
    時，應由該債務人負舉證之責（最高法院85年度台上字第28
    6號判決意旨參照）。
　⒉查上訴人既自承系爭支票確係由伊簽發交付林志成，供其週
    轉資金之用（本院卷第59至60頁)，則林志成對系爭支票並
    非無權處分，林志成嗣將系爭支票背書及交付而轉讓予被上
    訴人，要不生被上訴人不得享有票據權利之問題。又上訴人
    僅泛稱被上訴人與林志成之借貸關係並未釐清，有票據法第
    14條之事由云云，然對被上訴人如何惡意或重大過失取得票
    據或無對價或以不相當對價取得票據，進而不得享有票據上
    之權利一節，未能舉證以實其說，自難認為可採。上訴人既
    不得以上開所辯事由對抗被上訴人，依首揭說明，仍應照系
    爭支票文義負擔保付款之責，被上訴人自得行使票據權利，
    是被上訴人請求上訴人給付票款25萬元本息，應屬有據。
六、綜上所述，被上訴人依票據法律關係，請求上訴人給付25萬
    元本息，為有理由，應予准許。原審判命上訴人如數給付，
    並無不合。上訴意旨指摘原判決不當，求予廢棄改判，為無
    理由，應駁回其上訴。　　
七、本件事證已臻明確，兩造其餘攻擊防禦方法及證據，核與判
    決結果不生影響，爰不再一一論駁，附此敘明。
八、據上論結，本件上訴為無理由，依民事訴訟法第436條之1第
　　3項、第463條、第385條第1項前段、第449條第1項、第78條
    ，判決如主文。　
中　　華　　民　　國　　111 　年　　5 　　月　　25　　日
                  民事第六庭  審判長法　官　許純芳
　　　　　　　　　　　　　　　　　　法　官　杜慧玲
　　　　　　　　　　　　　　　　　　法　官　蕭清清
以上正本係照原本作成。
本判決不得上訴。
中　　華　　民　　國　　111 　年　　5 　　月　　25　　日
                                    書記官  林家鋐